【裁判字號】    99,交聲,469
【裁判日期】    990729
【裁判案由】    違反道路交通管理處罰條例聲明異議
【裁判全文】
臺灣臺北地方法院交通事件裁定         99年度交聲字第469號
原處分機關  臺北市交通事件裁決所
受處分人    甲○○
上列受處分人因違反道路交通管理處罰條例案件，對於臺北市交
通事件裁所99年3月23日所為之處分(原處分案號：北市裁罰字第
裁22-A00000000號)，聲明異議，本院裁定如下：
    主  文
原處分撤銷。
甲○○不罰。
    理  由
一、按汽車駕駛人，行車速度，超過規定之最高時速，或低於規
    定之最低時速，除有第43條第1項第2款情形外，處新台幣（
    下同）1200元以上2400元以下罰鍰；又汽車駕駛人違反道路
    交通管理處罰條例第40條者，除依原條款處罰鍰外，並記違
    規點數1點，道路交通管理處罰條例第40條、第63條第1項第
    1款定有明文；次按汽車駕駛人之行為經以科學儀器取得證
    據資料證明其行為違規，當場不能或不宜攔截製單舉發者，
    得逕行舉發，並應記明車輛牌照號碼、車型等可資辨明之資
    料，以汽車所有人為被通知人製單舉發，復為同條例第7條
    之2第1項第7款、第4項所明定。是汽車駕駛人若有上開條例
    第40條之違規情形，非當場舉發，而係以科學儀器採證證明
    者，固應以汽車所有人為被通知人製單舉發，且此之所謂「
    汽車所有人」，應係指違規時汽車之所有權人而言，監理機
    關所掌之車籍資料上登記之車主即可推定為汽車所有權人。
    末按受舉發違反道路交通管理事件之受處罰人，認為受舉發
    之違規行為應歸責他人者，應於舉發違反道路交通管理事件
    通知單應到案日期前，檢附相關證據及應歸責人相關證明文
    件，向處罰機關告知應歸責人，處罰機關應即另行通知應歸
    責人到案依法處理，逾期未依規定辦理者，仍依本條例各該
    違反條款規定處罰，道路交通管理處罰條例第85條第1項亦
    定有明文。
二、經查：系爭車牌號碼9370-DU號自用一般小客車，於民國98
    年4月22日下午11時10分許，有駕駛人駕車沿環河快速道路
    南往北方向行駛，行經光復橋接近華翠橋附近，行車速度超
    過規定最高時速之違規行為，經臺北市政府警察局交通警察
    大隊員警以科學儀器拍照採證，而以該車違反道路交通管理
    處罰條例第40條之規定，對該車所有人黃明麗逕行舉發，有
    臺北市政府警察局舉發違反道路交通管理事件通知單、臺北
    市政府警察局交通警察大隊99年4月19日北市警交大執字第
    09930889500號函所附之採證照片光碟1份可稽。查原舉發通
    知單所載應到案日期「98年6月4日」，雖經原處分機關同意
    延後至「98年7月3日」，而本件異議人甲○○亦曾於98年5
    月11日向原舉發機關提出申訴，然核其內容係爭執系爭車輛
    有無違規，且該申訴亦係由甲○○個人署名為陳述，並未有
    原受舉發人即系爭車輛原車主黃明麗認受舉發之違規行為應
    歸責他人，而於舉發通知單應到案日期前，檢附相關證據及
    應歸責人相關證明文件，向處罰機關告知應歸責人之意思表
    示，又本件異議人另於98年9月9日第二次向原舉發機關提出
    申訴，亦僅爭執違規事實之有無及舉發程序有無符合規定等
    情，同未為歸責意思之表示，再本件從未依前揭條例第85條
    規定辦理歸責事宜乙節，復經臺北市交通事件裁決所99年4
    月15日北市裁申字第09934324400號函覆本院可明，從而本
    件原受舉發人黃明麗，並未依規定於應到案日期前向處罰機
    關辦理歸責之事實，至為明確。是依前揭條例第85條第1項
    後段規定，即仍應以違規當時之車主黃明麗為受處罰人，原
    處分機關依法自應以黃明麗為受處分人開立裁決書，不得僅
    因本件異議人甲○○嗣後到案，並陳稱為系爭車輛之現所有
    人，即逕以甲○○為受處分人開立裁決書，原處分機關前開
    裁決難認合法，自應由本院將原處分撤銷，並諭知甲○○不
    罰，俾使原處分機關另為適法裁決。
據上論斷，應依道路交通案件處理辦法第20條，裁定如主文。
中    華    民    國    99    年    7     月    29    日
                              交通法庭法  官  楊蕙芬
以上正本證明與原本無異
如不服本裁定應於送達後5日內向本院提出抗告狀
                                      書記官  馬正道
中    華    民    國    99    年    8     月    2     日

司法院資訊處製作；財團法人民間司法改革基金會備份。
